【裁判字號】    98,台上,2006
【裁判日期】    980416
【裁判案由】    違反毒品危害防制條例
【裁判全文】
最高法院刑事判決            九十八年度台上字第二００六號
上  訴  人  乙○○
選任辯護人  呂郁斌律師
上  訴  人  甲○○
上列上訴人等因違反毒品危害防制條例案件，不服台灣高等法院
高雄分院中華民國九十八年二月四日第二審判決（九十七年度上
訴字第一八０九號，起訴案號：台灣高雄地方法院檢察署九十六
年度偵字第二三八三六、二九七一二號），提起上訴，本院判決
如下：
    主  文
原判決關於甲○○、乙○○部分撤銷，發回台灣高等法院高雄分
院。
    理  由
本件原判決維持第一審論處上訴人甲○○共同製造第三級毒品、
乙○○幫助製造第三級毒品各罪刑之判決，駁回彼等在第二審之
上訴，固非無見。
惟查(一)被告以外之人於檢察事務官、司法警察官或司法警察調查
中所為之陳述，與審判中不符時，其先前之陳述具有較可信之特
別情況，且為證明犯罪事實存否所必要者，得為證據，刑事訴訟
法第一百五十九之二定有明文。原判決理由謂證人何見仁於法務
部調查局南部地區機動工作組調查員詢問時所為陳述，與審判中
不符，該證人於調查員詢問時所為陳述，得為證據。然僅說明該
項陳述具有可信之特別情況，並未說明為證明犯罪事實存否所必
要（見原判決五、六頁），自有未合。(二)、原判決理由謂甲○○
所使用之0000000000、0000000000號行動電話之監聽譯文，均為
台灣高雄地方法院檢察署檢察官依職權核發，而依法實施通訊監
察所得之證據，對於監聽譯文內容，其亦自承為其通話內容無訛
，有該署民國九十六年七月二日九十六年雄檢惟水監（續）字第
001803號、九十六年七月二十六日九十六年雄檢惟水監字第0021
90號、九十六年八月一日九十六年雄檢惟水監（續）字第002267
號、九十六年八月十四日九十六年雄檢惟水監（續）字第002418
號、九十六年八月二十八日九十六年雄檢惟水監（續）字第0026
40號通訊監察書及各該監聽譯文附卷可稽，依法均有證據能力（
見原判決六、七頁）。又原判決雖採用甲○○於九十六年八月二
十四日十二時五十一分，以其使用之0000000000號行動電話，撥
打乙○○持用之0000000000號行動電話之通話通訊監察譯文（見
九十六年度偵字第二九七一二號偵查卷十三頁），作為乙○○犯
罪之證據（見原判決二十四頁）。然通訊監察錄音帶，係以錄音
機將監察電話之通訊內容，直接錄在空白錄音帶上製成。其係非
透過人之意思活動予以傳達之證據，屬於物證，固有證據能力。
但通訊監察譯文，係警員或調查員播放通訊監察錄音帶，依其聽
取之內容，轉譯作成，為透過人之意思活動予以傳達之證據，屬
警員或調查員於審判外之書面陳述，依刑事訴訟法第一百五十九
條第一項規定，除法律有規定者外，不得作為證據。原判決未說
明上開通訊監察譯文，有無傳聞法則之例外情形，竟逕認定有證
據能力或直接採為證據，殊有未當。(三)原判決事實認定甲○○於
不詳時間，指示何見仁在向乙○○承租之工寮，安裝自來水、電
力管線及照明設備，以供日後製造毒品過程中，供應電器運轉及
烘乾愷他命粉末之用（見原判決二、三頁）。然理由並未說明所
憑之證據及其認定之理由，尚屬理由不備。(四)原判決理由謂上開
甲○○於九十六年八月二十四日十二時五十一分撥打乙○○持用
之0000000000號行動電話，二人之對話內容如下：「（乙○○）
喂！」、「（甲○○）喂！『長哥』喔！」、「（乙○○）嗯！
你好！」、「（乙○○）我跟你講，你從今天不要進去了！」、
「（乙○○）喔！好！我知道！」、「（乙○○）好！」、「（
乙○○）好！瞭解！」（見九十六年度偵字第二九七一二號偵查
卷十三頁）。由上開通訊監察譯文觀之，甲○○僅直接叫乙○○
不要再進入工寮內，對於其他事項則均未再多做說明，而乙○○
亦未問明甲○○所指為何，竟直接應允，顯見乙○○與甲○○對
於當日要在該處開始製造毒品之事，已有相當之默契。故以上開
對話內容，自足認定乙○○早已知悉甲○○等人利用工寮作為製
造毒品愷他命工廠之事，其經甲○○通知後，當即明瞭甲○○之
意思，係當日要開始製造愷他命，勿再度進入工寮內，至為灼明
（見原判決二十四、二十五頁）。然甲○○等人要開始製造愷他
命，甲○○即先電話通知乙○○勿前往工寮，就正常情形，當係
怕製造愷他命之事，為乙○○發覺。否則如乙○○已知甲○○租
用工寮，係要製造愷他命，其前往工寮與否，對甲○○等人製造
愷他命，並無妨礙，殊無要乙○○勿前往必要。原判決上開認定
，是否合乎常情，非無研酌餘地。以上或為上訴意旨所指摘，或
為本院得依職權調查之事項，應認原判決關於甲○○、乙○○部
分有撤銷發回之原因。
據上論結，應依刑事訴訟法第三百九十七條、第四百零一條，判
決如主文。
中    華    民    國  九十八  年    四    月   十六   日
                      最高法院刑事第二庭
                          審判長法官  莊  登  照
                                法官  陳  世  淙
                                法官  許  錦  印
                                法官  黃  正  興
                                法官  蘇  振  堂
      本件正本證明與原本無異
                                      書  記  官
中    華    民    國  九十八  年    四    月  二十一  日
                                                      Ｑ


司法院資訊處製作；財團法人民間司法改革基金會備份。
